臺灣高等法院刑事裁定
111年度抗字第561號
抗  告  人  邱奕懿


            莊榮兆


上列抗告人等因被告黃春英誣告案件，聲請付與卷證影本，不服
臺灣新北地方法院於中華民國111年3月8日所為裁定（111年度聲
字第530號），提起抗告，本院裁定如下：
    主  文
原裁定關於邱奕懿部分撤銷，發回臺灣新北地方法院。
其餘抗告駁回。
    理  由
一、原裁定意旨略以：原審110年度訴字第904號被告被訴誣告案
    件，周秀梅固係該案告訴人，然該案已於民國111年2月16日
    辯論終結，並訂於同年3月16日宣判；再者，聲請人自稱為
    告訴人周秀梅之訴訟代理人（應為「告訴代理人」之誤繕，
    且未據提出委任狀），且不具律師身分，並非「依法得聲請
    閱覽卷宗之人」，從而，該案既已審理終結，且聲請人於本
    件以自己名義向原審聲請閱卷，於法顯有不合，應予駁回等
    語。
二、抗告意旨略以：原審裁定代理人不是律師，否准閱卷聲請電
    子卷證，然原審忽略附帶民事賠償審理為關鍵主因云云。
三、按刑事訴訟法第33條第1、2項規定：「辯護人於審判中得檢
    閱卷宗及證物並得抄錄、重製或攝影。被告於審判中得預納
    費用請求付與卷宗及證物之影本。但卷宗及證物之內容與被
    告被訴事實無關或足以妨害另案之偵查，或涉及當事人或第
    三人之隱私或業務秘密者，法院得限制之。」此規定依同法
    第271條之1第2項、第429條之1第3項規定，於委任律師為告
    訴代理人或聲請再審之情形準用之（其中告訴代理人部分僅
    準用第1項規定）。是告訴代理人為律師身分者，始得於審
    判中檢閱卷宗及證物並抄錄、重製或攝影。
四、本院查：
　㈠抗告人邱奕懿並無提出受任為告訴代理人之書面，遍觀全卷
    僅有「刑事附民委任兼請給電子卷證及閱覽狀」（原審110
    年度訴字第904號影卷第61頁），抗告人既非本案告訴人代
    理人，更無律師身分，揆諸前開規定意旨，其無從閱覽卷宗
    ，原裁定固就此詳予敘明。
　㈡惟抗告人邱奕懿係以為辦理刑事附帶民事訴訟，因而聲請本
    案電子卷證云云，依其於原審提出之「刑事被告聲請付與卷
    證影本聲請狀」（見原審聲字卷第5頁）全般記載觀之，確
    係以刑事附帶民事訴訟訴訟代理人為請求論據。但此部分原
    審並未檢送相關卷證供本院調查憑參本案有無附帶民事訴訟
    繫屬，且抗告人邱奕懿於前述「刑事附民委任兼請給電子卷
    證及閱覽狀」有無合法受任為訴訟代理人，是否依刑事訴訟
    法第491條規定準用民事訴訟法訴訟代理之相關規定准予閱
    卷，原裁定就此均付之闕如，未予論明。
  ㈢抗告人莊榮兆並未依「刑事被告聲請付與卷證影本聲請狀」
    （見原審聲字卷第5頁）聲請閱卷，原審自無就其裁定之必
    要，抗告人莊榮兆既非當事人亦非受裁定之人，自無提起抗
    告之權，所為抗告殊不合法。
　㈣綜上所述，原裁定未就抗告人邱奕懿以附帶民事訴訟訴訟代
    理人身分聲請閱卷部分審究，逕以抗告人邱奕懿非告訴代理
    人裁定駁回，適用法律顯有錯誤，自應由本院將原裁定予以
    撤銷，且因事涉當事人之審級利益，爰發回原審另為適法處
    理。至抗告人莊榮兆之抗告不合法律程式，應予駁回。
五、據上論結，應依刑事訴訟法第408條第1項前段、第413條前
    段，裁定如主文。
中　　華　　民　　國　 111　　年　   4 　 月　　29  　日
                  刑事第二十三庭審判長法　官  許永煌
                                      法　官  雷淑雯
                                      法　官  吳定亞
以上正本證明與原本無異。
不得再抗告。
                                      書記官  郭侑靜
中　　華　　民　　國　　111 　年　　5 　　月　　3 　　日